【裁判字號】    98,訴,1610
【裁判日期】    981217
【裁判案由】    毒品危害防制條例
【裁判全文】
臺灣臺北地方法院刑事判決              98年度訴字第1610號
公  訴  人  臺灣臺北地方法院檢察署檢察官
被      告  丙○○
選任辯護人  枋啟民律師
上列被告因違反毒品危害防制條例案件，經檢察官提起公訴（98
年度偵字第20047 號），本院判決如下：
    主    文
丙○○轉讓第三級毒品，處有期徒刑陸月，如易科罰金，以新台
幣壹仟元折算壹日，未扣案轉讓第三級毒品所得之新臺幣陸佰元
沒收之，如全部或一部不能沒收時，以其財產抵償之；又轉讓第
三級毒品，處有期徒刑伍月，如易科罰金，以新台幣壹仟元折算
壹日，扣案之第三級毒品愷他命貳拾包（含貳拾個塑膠袋之
驗餘重量為柒拾捌公克）均沒收之。應執行有期徒刑拾月，如易
科罰金，以新台幣壹仟元折算壹日。未扣案轉讓第三級毒品所得
之新臺幣陸佰元沒收之，如全部或一部不能沒收時，以其財產抵
償之，扣案之第三級毒品愷他命貳拾包（含貳拾個塑膠袋之
驗餘重量為柒拾捌公克）均沒收之。
    犯罪事實
一、丙○○明知愷他命（Ketamine，俗稱K 他命）係屬於毒品危
    害防制條例第2 條第2項第3款所定之第三級毒品，依法不得
    轉讓，竟基於轉讓第三級毒品愷他命之犯意，於民國98年7
    月28日18、19時許，在臺北縣新店市○○路○段184號丙○○
    任職之卡拉OK店內，將其以每包新臺幣（下同）300 元所購
    入重量不詳之第三級毒品愷他命，以相同單價之價格（即每
    包300元，起訴書誤載為3,000元）轉讓2 包重量不詳之第三
    級毒品愷他命（從有利於被告之認定，應認為未逾主管機關
    所公告應加重刑度之重量標準）給甲○○施用；復基於轉讓
    第三級毒品愷他命之犯意，於98年8 月26日凌晨4、5時許，
    在臺北縣新店市○○路上某汽車旅館內，無償提供不詳重量
    （從有利於被告之認定，應認為未逾主管機關所公告應加重
    刑度之重量標準）之愷他命給其女友乙○○施用。嗣為警於
    98年8 月26日19時10分許，持搜索票前往上開卡拉OK店內搜
    索，當場扣得丙○○所有、轉讓給乙○○施用後所剩餘之第
    三級毒品愷他命23包（起訴書誤載為22包，總淨重72.18 公
    克，總純質淨重70.73 公克）。丙○○於未有任何有偵查犯
    罪職權之公務員知悉其轉讓第三級毒品給乙○○之犯行前，
    即向員警自首，並靜候裁判。
二、案經臺北市政府警察局移送臺灣臺北地方法院檢察署檢察官
    偵查起訴。
    理    由
一、上開犯罪事實，業據被告丙○○迭於檢察官訊問及本院審理
    時坦承不諱，核與證人甲○○於本院審理時及證人乙○○於
    檢察官訊問時證述之情節相符，並有甲○○、乙○○經採尿
    送驗確呈愷他命陽性反應之濫用藥物檢驗報告在卷可稽。而
    所查扣之白色細晶體23包，經鑑定結果，確含Ketamine（愷
    他命）成分（驗前總毛重78.49 公克，包裝塑膠袋總重6.31
    公克，總淨重72.18公克，純度約98％，故總純質淨重70.73
    公克），此有內政部警政署刑事警察局98年9 月15日刑鑑字
    第0980119826號鑑定書附卷可憑，堪認被告之自白與事實相
    符。本件事證明確，被告轉讓第三級毒品之犯行均堪認定，
    自應依法論科。
二、按愷他命屬毒品危害防制條例第2 條第2項第3款所列之第三
    級毒品，故核被告所為，均係犯毒品危害防制條例第8條第3
    項之轉讓第三級毒品罪。被告轉讓愷他命給乙○○施用前持
    有第三級毒品之行為，不另論罪（毒品危害防制條例於98年
    5 月20日修正公布【針對當次公布之修正條文，未另訂施行
    日期，惟法律既經制定或修正並經總統公布，自應依一般原
    則，自公布日起算第三日起發生效力。是98年5月20日公布
    之毒品危害防制條例修正條文之生效日期，應自公布日起至
    第三日即98年5 月22日發生效力】，於第11條增訂持有第三
    級毒品純質淨重20公克以上者，亦科以刑事處罰）。被告2
    次轉讓第三級毒品之犯行，犯意各別、行為互異，應予分論
    併罰。被告於偵查及審判中均自白本件2 次轉讓第三級毒品
    之犯行，爰均依毒品危害防制條例第17條第2 項規定減輕其
    刑又本件警方係依甲○○之指證，認被告涉有販賣第三級毒
    品之罪嫌而依法進行搜索，並查扣相關物證，於警詢時，被
    告因警方詢問搜索現場在場之乙○○是否施用愷他命毒品而
    答稱有施用後，再經警方詢問乙○○所施用之愷他命是否為
    被告所提供時，被告答稱是的等語，始發覺被告轉讓第三級
    毒品給乙○○之犯行，此有證人甲○○之歷次警詢筆錄及被
    告98年8 月27日警詢筆錄在卷可考，是警方於被告供認其轉
    讓第三級毒品給乙○○之犯行前，並未發覺被告此部分之犯
    行，被告主動供出犯行，並靜候裁判，自合於自首要件，是
    就被告轉讓第三級毒品給乙○○之犯行部分，爰依刑法第62
    條前段之規定，減輕其刑，並遞減之。至檢察官固認被告交
    付2包愷他命給甲○○，並自甲○○處取得600元之行為，係
    涉犯販賣第三級毒品之罪嫌等語。惟按販賣毒品之所謂販賣
    行為，係指行為人基於營利之目的而販入或賣出毒品而言，
    販賣毒品者，其主觀上具有營利之意圖，且客觀上有販賣之
    行為，即足構成，至於實際上是否已經獲利，則非所問，即
    於有償讓與他人之初，係基於營利之意思，並著手實施，而
    因故無法高於購入之原價出售，最後不得不以原價或低於原
    價讓與他人時，仍屬販賣行為，必也始終無營利之意思，縱
    以原價或低於原價有償讓與他人，方難謂為販賣行為，而僅
    得以轉讓罪論處（最高法院98年度台上字第6706號判決亦同
    此意旨）。經查，本件檢察官迄未就被告係以如何之成本購
    得本件被告所交付給甲○○之第三級毒品愷他命予以舉證，
    則被告嗣後以600元之價格有償讓與2包愷他命毒品給甲○○
    是否獲利及其獲利之價格為何，均屬不明，且證人甲○○於
    本院審理時亦證稱：（你跟被告如何認識？）朋友介紹；（
    何時認識？）98年7 月；（朋友為何要介紹被告給你認識？
    ）因為我朋友告訴我被告有在賣ｋ他命，我朋友知道我有在
    施用ｋ他命，所以介紹我給被告認識；（被告怎麼確定他賣
    給你ｋ他命時候的重量為何？）看毒品的高度，沒有用儀器
    測量，是用目測；（所以你筆錄中做的那些數量也只是目測
    而已，沒有辦法確認嗎？）是的，沒有辦法確認；（被告賣
    給你的價格如何確認？）價格都是被告賣給別人便宜一點給
    我；（你如何知道被告賣給別人ｋ他命的價格？）有時候那
    些要拿ｋ他命的人會來找被告，在現場我有聽到價格；（你
    聽到價格的情形有幾次？）大概2至3次，不多；（被告有無
    跟你透露過他購買ｋ他命的成本為何？）沒有；（你跟被告
    購買ｋ他命時會提到重量嗎？）不會，因為都長的差不多；
    （你要跟被告購買ｋ他命時，你都如何說？）我說我有需要
    要跟他購買；（被告會問你要買多少嗎？）會；（你都怎麼
    說？）我都跟他說1包或是2包，我沒有跟他說多少重量的ｋ
    他命；（被告向他人購買ｋ他命的價格為何？）我不知道；
    （被告女朋友有無跟你說過？）沒有；（你有無聽到被告與
    其女友討論過？）沒有；（有無在「33卡拉OK店」工作過？
    ）幫忙過；（有無領薪水？）有；（被告有無免費請你施用
    ｋ他命？）有；（被告為何要免費提供ｋ他命施用？）因為
    我去他店裡幫忙，在店打烊後，就在地下室休息，他就拿1
    包還是2包出來請客；（這種情形有幾次？）1次；（所以請
    你施用只有一次，其他情形都是你跟他購買？）是的；（你
    在「33卡拉ｏｋ店」幫忙工作的幾次，是誰叫你幫忙？）被
    告；（被告請你幫忙工作，有無用毒品當代價給你？）沒有
    ；（所以你是義務幫忙？）對，他說有小費可以對分；（你
    有拿過小費嗎？）有等語，由證人甲○○上開證述可知，證
    人甲○○不僅對於被告進貨（愷他命）之價格為何並不知情
    ，甚且對於其向被告所購買之愷他命毒品之重量如何亦不知
    悉，而僅憑目測方式猜測其重量，則證人甲○○向被告取得
    愷他命毒品之單價為何，已難具體認定，更何況，依證人甲○○上開所證，被告亦曾有以較低之價格販賣愷他命毒品給
    甲○○甚至免費提供愷他命毒品給甲○○之情形（此部分被
    告是否另涉有販賣或轉讓第三級毒品罪嫌，不在本件起訴範
    圍，宜由檢察官另行偵處），再佐以甲○○多次應被告之要
    求在被告任職之卡拉OK店幫忙之事實，則本件被告不無基於
    感謝甲○○幫忙之心理而未在有償讓與愷他命給甲○○時從
    中獲利之可能，是被告所辯：我是以沒有賺錢的金額給甲○○K 他命等語，應屬可信。至證人乙○○固於本院審理時證
    稱被告大部分向上游購買愷他命時，都是買50公克，價格從
    1 萬元至15,000元不等等語，惟此部分僅能證明被告大部分
    向上游進貨之重量及價格，並未能具體證明被告於本件檢察
    官所起訴之時、地有償讓與甲○○之愷他命毒品，其進貨成
    本如何之事實，是亦難徒以證人乙○○上開指證而為不利於
    被告之認定。此外，檢察官復未能就被告有營利之意圖一節
    提出相關事證供本院審酌，是依本件現有事證，尚難認被告
    涉犯販賣第三級毒品之罪名，惟販賣毒品與轉讓毒品之社會
    基本事實（交付毒品之行為）同一，爰變更檢察官之起訴法
    條，並經本院當庭告知罪名。
三、爰審酌被告前未有刑事前案紀錄，有臺灣高等法院被告前案
    紀錄表在卷可按，素行尚可；惟其無視於國家防制毒品危害
    之禁令，竟轉讓毒品給他人施用，不僅將助長毒品氾濫，戕
    害他人之身心發展，且足以使施用者導致精神障礙、性格異
    常，甚至造成生命危險之生理成癮性及心理依賴性，戕害國
    民身心健康；惟其犯後坦承犯行，態度尚可，以及其所轉讓
    之對象、次數均不多，情節尚非重大等一切情狀，分別量處
    如主文所示之刑，並諭知易科罰金之折算標準及定其應執行
    刑（刑法第41條第8項固規定數罪併罰，其應執行之刑未逾6
    月者，亦適用同條第1 項之規定，亦即數罪併罰應執行之刑
    逾6月者，不得諭知易科罰金。惟上開刑法第41條第8項規定
    ，業經司法院大法官會議於98年6月19日公布之釋字第662號
    解釋宣告違憲，並自該解釋公布之日起失其效力，是本件被
    告所犯上開2 罪，經本院定應執行刑後，仍應本諸前開解釋
    意旨，諭知易科罰金之折算標準），以示警惕。又按犯第4
    條至第9 條、第12條、第13條或第14條第1項、第2項之罪者
    ，其供犯罪所用或因犯罪所得之財物，均沒收之，如全部或
    一部不能沒收時，追徵其價額或以其財產抵償之，毒品危害
    防制條例第19條第1 項定有明文。此規定係採義務沒收主義
    ，凡供犯罪所用或因犯罪所得之財物，且屬犯人所有者，均
    應宣告沒收。本件就被告轉讓愷他命毒品給甲○○而取得之
    犯罪所得600 元雖未扣案，仍應依毒品危害防制條例第19條
    第1 項之規定，宣告沒收之，如全部或一部不能沒收時，以
    其財產抵償之。再按毒品危害防制條例第2條第2項規定，毒
    品依其成癮性、濫用性及對社會危害性分為4 級，並就製造
    、運輸、販賣、意圖販賣而持有、以非法方法使人施用、引
    誘他人施用及轉讓等不同品項毒品之行為，分別定其處罰。
    至施用第三、四級毒品或持有純質淨重未逾20公克之第三、
    四級毒品，因其可罰性較低，故予除罪化，僅就施用、持有
    第一、二級毒品及持有純質淨重20公克以上之第三、四級毒
    品科以刑罰。惟鑑於第三、四級毒品均係管制藥品，特於同
    條例第11條之1第1項明定無正當理由，不得擅自持有。92年
    7月9日修正公布、93年1月9日施行之毒品危害防制條例第18
    條第1 項規定「查獲之第一、二級毒品，不問屬於犯人與否
    ，均沒收銷燬之；查獲之第三、四級毒品，無正當理由而擅
    自持有者，沒入銷燬之。」從而，依第18條第1 項後段應沒
    入銷燬之毒品，專指查獲之施用第三、四級毒品及持有純質
    淨重未逾20公克之第三、四級毒品而言；倘係查獲之製造、
    運輸、販賣、意圖販賣而持有、以非法方法使人施用、引誘
    他人施用、持有純質淨重20公克以上之第三、四級毒品或轉
    讓之第三、四級毒品，既屬同條例相關法條明文規定處罰之
    犯罪行為，即非該條項應沒入銷燬之範圍。同條例對於查獲
    之製造、運輸、販賣、意圖販賣而持有、以非法方法使人施
    用、引誘他人施用、持有純質淨重20公克以上之第三、四級
    毒品及轉讓第三、四級毒品之沒收，並無特別規定，如其行
    為已構成犯罪，則該毒品即屬不受法律保護之違禁物，應回
    歸刑法之適用，依刑法第38條第1項第1款之規定沒收之。本
    件就轉讓第三級毒品給乙○○部分所扣得轉讓後剩餘之第三
    級毒品愷他命23包（含23個塑膠包裝袋之驗餘總毛重為78公
    克），自應依刑法第38條第1項第1款規定宣告沒收之（已鑑
    驗耗損之第三級毒品愷他命，因已滅失，毋庸再予宣告沒收
    ）。至另扣案之夾鍊袋、分裝杓、電子磅秤、吸K 盤、行動
    電話（含SIM 卡）等物，雖均為被告所有，惟上開扣案物品
    均與本件轉讓愷他命毒品之犯行無涉等情，業據被告供述在
    卷，本件復查無其他證據證明上開物品與本件被告之犯行有
    直接關係，自不予宣告沒收，併此敘明。
據上論斷，應依刑事訴訟法第299條第1 項前段、第300條，毒品
危害防制條例第8條第3項、第17條第2項、第19條第1項，刑法第
11條前段、第62條前段、第41條第1項前段、第51條第5款、第38
條第1項第1款，大法官會議釋字第662 號解釋，判決如主文。
本案經檢察官林冠佑到庭執行職務。
中    華    民    國    98    年    12    月    17    日
                  刑事第四庭    審判長法  官  郭惠玲
                                      法  官  呂政燁
                                      法  官  李明益
上正本證明與原本無異。
如不服本判決應於收受送達後10日內向本院提出上訴書狀，並應
敘述具體理由；其未敘述上訴理由者，應於上訴期間屆滿後20日
內向本院補提理由書（均須按他造當事人之人數附繕本）「切勿
逕送上級法院」。
                                      書記官  劉穗筠
中    華    民    國    98    年    12    月    17    日
附錄本案論罪科刑法條全文：
毒品危害防制條例第8條
轉讓第一級毒品者，處 1 年以上 7 年以下有期徒刑，得併科新
臺幣 1 百萬元以下罰金。
轉讓第二級毒品者，處 6 月以上 5 年以下有期徒刑，得併科新
臺幣 70 萬元以下罰金。
轉讓第三級毒品者，處 3 年以下有期徒刑，得併科新臺幣 30
萬元以下罰金。
轉讓第四級毒品者，處 1 年以下有期徒刑，得併科新臺幣 10
萬元以下罰金。
前四項之未遂犯罰之。
轉讓毒品達一定數量者，加重其刑至二分之一，其標準由行政院
定之。

司法院資訊處製作；財團法人民間司法改革基金會備份。
